臺灣屏東地方法院民事判決　　　　　　　95年度簡上字第63號
上　訴　人　丁○○（原名湯志義）
訴訟代理人　孔福平律師
上　訴　人　戊○○（原名簡黃秀段）
訴訟代理人　乙○○
追　加被告　子○○
　　　　　　辛○○
　　　　　　庚○○
　　　　　　己○○
兼前列二人共同
法定代理人　乙○○
　　　　　　（以上三人均為追加被告簡榮耀承受訴訟人）
上列當事人間請求履行契約事件，上訴人對於中華民國95年4 月
28日本院潮州簡易庭94年度潮簡字第459 號判決提起上訴，本院
於民國96年7 月4 日言詞辯論終結，判決如下：
    主  文
原判決關於駁回後開第二項之訴部分之裁判廢棄。
上訴人戊○○及追加被告應將坐落屏東縣崁頂鄉○○段四三○、
四三一地號如附圖所示編號丙部分，面積二三點五三平方公尺地
上物拆除，並將前開土地交還上訴人丁○○。
上訴人戊○○上訴駁回。
第二審訴訟費用上訴人丁○○部分由上訴人戊○○及追加被告連
帶負擔；餘由上訴人戊○○負擔。
    事實及理由
壹、程序事項：
一、追加被告子○○、辛○○未於言詞辯論期日到場，核無民事
    訴訟法第386 條各款所列情形，爰依上訴人丁○○之聲請，
    由其一造辯論而為判決。
二、按訴之變更或追加，非經他造同意，不得為之。但第255 條
    第1 項第2 款至第6 款情形，不在此限；次按訴狀送達後，
    原告不得將原訴變更或追加他訴。但該訴訟標的對於數人必
    須合一確定時，追加其原非當事人之人為當事人者，不在此
    限；民事訴訟法第446 條第1 項、第255 條第1 項第5 款定
    有明文。上訴人丁○○以如附圖所示編號丙部分為訴外人簡
    民所有，簡民死亡後，由子○○、辛○○、簡榮耀及上訴人
    戊○○繼承，爰於本件上訴程序中追加子○○、辛○○、簡
    榮耀為被告。嗣簡榮耀於民國95年11月18日死亡由庚○○、
    己○○、乙○○共同繼承，有戶籍謄本、繼承系統表在卷可
    稽，上訴人丁○○並聲請命其等承受訴訟，與前揭規定相符
    ，自應准許。
貳、實體部分：
一、上訴人丁○○主張：
  (一)上訴人丁○○於81年7 月13日向訴外人簡民與上訴人戊○○
    夫妻購買坐落屏東縣崁頂鄉○○段281 地號土地，應有部分
    7/27，面積約254 平方公尺其中58.835坪、282-2 地號土地
    ，其中281 地號於86年10月2 日分割出281-5 、281-8 地號
    ，重測後改編為屏東縣崁頂鄉○○段431 、430 地號，（下
    稱系爭2 筆土地）及門牌號碼屏東縣崁頂鄉○○村○○路7
    號之建物（下稱系爭建物），並約定出賣人應將如附圖所示
    編號丙部分之建物拆除。簡民已將上開2 筆土地辦理所有權
    移轉登記予丁○○，而戊○○迄未履行上開契約之約定，本
    於買賣契約之法律關係，請求請戊○○將系爭建物及附圖所
    示編號乙部分建物遷讓並交付上訴人丁○○。
  (二)又如附圖所示編號丙部分建物縱為簡民之父簡拐所建，然簡
    民全家與簡拐同住，簡拐去世後，其子簡民就編號丙部分之
    建物即有事實上之處分權，又若戊○○主張屬實，簡拐生前
    將該部分贈與簡民之子簡榮耀居住，則簡榮耀就此部分即有
    事實之處分權，因簡民為買賣契約當事人，戊○○、子○○
    、辛○○、簡榮耀基於繼承之法理，即有依約履行拆除編號
    丙部分建物並將土地交付丁○○之義務。為此請求上訴人戊○○與追加被告應將如附圖所示編號丙部分建物拆除，將土
    地交還上訴人丁○○。原審就遷讓並交付系爭房屋部分為上
    訴人丁○○勝訴之判決，駁回拆除部分請求。上訴人均不服
    ，於法定期間提起上訴。並於本院聲明：1.原判決不利於上
    訴人丁○○部分廢棄。2.被上訴人戊○○與追加被告子○○
    、辛○○、庚○○、己○○、乙○○應將坐落屏東縣崁頂鄉
    ○○段430 、431 號地號土地上如附圖所示編號丙部分，面
    積23.53 平方公尺土地上之磚造平房拆除，並將前開土地交
    還上訴人丁○○。就戊○○上訴部分聲明：上訴駁回。
二、上訴人戊○○、追加被告庚○○、己○○、乙○○則以：
  (一)坐落重測前屏東縣崁頂鄉○○段281 地號土地所有權應有部
    分7/27面積約254 平方公尺之土地原為訴外人即上訴人戊○○之夫簡民所有，簡民於81年7 月13日將前開土地所有權應
    有部分59/197出賣予丁○○之父丙○，並於81年9 月21日辦
    理所有權移轉登記，惟簡民尚保留上開土地應有部分18/297
    約59平方公尺土地未出售，亦即坐落重測後屏東縣崁頂鄉○○段431 地號土地上門牌號碼屏東縣崁頂鄉○○村○○街7
    號房屋之基地。詎丙○竟利用簡民於82年4 月間因病重住院
    治療，已不省人事而不能處理事務且持有簡民印鑑之機會，
    未經簡民同意以其名義訂立土地買賣契約書將簡民所保留之
    上開系爭土地所有權應有部分18/297移轉為丙○之子即丁○○所有，並辦理所有權移轉登記。
  (二)系爭房屋係上訴人戊○○與其夫簡民共同出資興建，並以戊○○為納稅義務人，戊○○並未與丁○○訂立買賣契約出售
    系爭房屋，惟因戊○○之印鑑均在丁○○之父丙○持有中，
    其竟偽造不實之建築改良物買賣所有權移轉契約書，將系爭
    房屋移轉為丁○○所有，並將系爭房屋辦理納稅義務人名義
    之變更。然依83年12月1 日屏東縣稅捐稽徵處東港分處契稅
    聲請書所附之建築改良物買賣所有權移轉契約書上聲請登記
    以外之約定事項第6 點「未另定私契」之記載，自可證明並
    無買賣契約存在。且該契稅申請書附件當事人戊○○（原名
    簡黃秀段）之印鑑證明書係81年9 月18日申領，參諸簡民與
    原告訂立土地買賣契約書出售力社段281 地號土地所有權應
    有部分59/297之日期，顯然利用簡民及戊○○之無知申請多
    餘之印鑑證明書，而予抑留冒用，並於83年11月21日偽造不
    實建築改良物買賣所有權移轉契約書，將戊○○所有之系爭
    未保存登記房屋辦理房屋稅籍號碼00000000000 納稅義務人
    名義變更。
  (三)如附圖所示編號甲部分後方之廁所及編號乙部分之廚房係戊○○之子簡榮耀所建，且編號乙部分之廚房係與編號丙部分
    之建物一體使用，其構造亦與編號甲部分之建物不同，是以
    其非編號甲部分建物之附屬物，應認其為附屬於編號丙部分
    之建物為適當，原審命為遷讓及交付亦於法無據；又編號甲
    部分後方之廁所，為乙○○與其夫簡榮耀出錢興建，證人癸○○即簡民之弟已無居住此地，故癸○○對此事無印象，其
    所陳述係舊廁所，現已不存在，廚房和廁所為乙○○所有。
    另系爭建物三樓部分係乙○○與其簡榮耀結婚時，乙○○出
    錢建造，三樓必須經由一樓出入，但後方有一鐵梯，亦可經
    由鐵梯出入。至如附圖所示編號丙部分之建物，為百年老屋
    ，係簡民之父簡拐所建，乃未辦建物所有權第一次登記之建
    物，亦無稅籍，簡拐生前指定將該部分贈與簡民之子簡榮耀
    居住，並非戊○○所有。
  (四)依據買賣契約記載，丁○○僅給付定金新臺幣（下同）325,
    000 元，中金、後金均無給付紀錄，戊○○並未授權他人收
    取價金，亦未有抵償債務情事。若丁○○已抵債付清款項，
    必記載於合約書上，但卻隻字未提。且丁○○主張諸多債權
    債務關係，全部時間錯亂且張冠李戴，其內容權與本案之不
    動產無關，無一相符，足見上訴人丁○○、戊○○與訴外人
    簡民間並未就系爭2 筆土地及建物訂立買賣契約。於本院聲
    明：1.原判決關於上訴人戊○○敗訴部分廢棄。2.前廢棄部
    分，被上訴人丁○○在第一審之訴及假執行之聲請均駁回。
    就丁○○上訴部分聲明：上訴駁回。
三、查坐落屏東縣崁頂鄉○○段281 地號土地，應有部分7/27，
    面積約254 平方公尺其中58.835坪、282-2 地號土地（其中
    281 地號於86年10月2 日分割出281-5 、281-8 地號重測後
    改編為屏東縣崁頂鄉○○段431 、430 地號土地），原為簡
    民所有，於82年5 月19日以買賣為原因移轉登記與訴外人丙○，於83年12月間系爭建物納稅義務人由上訴人戊○○即簡
    黃秀段名義變更為丙○之事實，有土地登記謄本、契稅申報
    書在卷可稽。是本件本院所應審究者為：(一)於81年7 月13日
    戊○○、簡民，與丁○○間所定之買賣契約效力為何？(二)上
    訴人丁○○是否得依前開買賣契約約定，請求被上訴人戊○○將如附圖所示編號甲、乙部分建物遷讓並交付與丁○○？
    (三)上訴人丁○○是否得請求被上訴人戊○○及追加被告子○○、辛○○、庚○○、己○○、乙○○將如附圖所示編號丙
    部分建物拆除，並將占用430 、431 地號土地交付予上訴人
    丁○○？經查：
  (一)有關於81年7 月13日戊○○、簡民，與丁○○間所定之買賣
    契約效力為何部分：
  1.按當事人主張有利於己之事實者，就其事實有舉證之責任，
    民事訴訟法第277 條定有明文；又私人之印章，由自己使用
    為常態，被人盜用為變態，主張變態事實之當事人，自應就
    印章被盜用之事實負舉證之責任。
  2.證人癸○○於本院證述：82年4 月24日買賣契約書是伊所簽
    訂，買賣標的物原來在伊大哥簡民名下，當時簡民快要過世
    ，該筆土地伊也有持分，但是登記伊大哥的名字，當時上訴
    人戊○○和丙○跟伊說281 地號伊的持分部分要出售給丙○
    ，實際上伊根本也不知道在前開土地上伊有沒有持分，但是
    他們向伊這樣表示，伊就到丙○家中將持分以代理人的名義
    出售，錢有收到，也沒有把錢交給上訴人戊○○或丙○等語
    （見本院卷第124 、125 頁），足見癸○○本不知力社段28
    1 地號土地有所有權益存在，係經由上訴人戊○○之告知，
    就上訴人丁○○與簡民出售前開土地所保留未出售之應有部
    分18/297，與訴外人湯勝賢即丙○之子就簡民所保留部分簽
    定買賣契約書，而癸○○之權益既已出售，簡民部分當無保
    留其所有權益之利益，參以上訴人戊○○於原審亦自承81年
    7 月13日買賣契約書中之印鑑章為其所有，契約書上之指印
    係其所蓋（見原審卷第166 頁），並經證人即買賣契約書上
    之見證人甲○○證述屬實（見原審卷第167 至第173 頁），
    而契約上留存指印經法務部調查局鑑定與上訴人戊○○右拇
    指指紋相符，有該局95年11月7 日調科貳字第09500509312
    號鑑定通知書可按（見本院卷第161 、162 頁），足徵上訴
    人戊○○、簡民與上訴人丁○○間確於91年7 月13日簽定該
    買賣契約，該買賣契約自屬有效。
  2.雖上訴人戊○○及追加被告追加被告庚○○、己○○、乙○○抗辯契約書上印文為訴外人丙○盜蓋，惟為上訴人丁○○
    所否認。至渠等雖舉壬○○為證，然據證人壬○○於本院證
    稱：大概於82年間，戊○○約丙○在潮州的合作金庫，當時
    伊缺錢，所以向黃秀穗借款，當時是要去合作金庫貸款借錢
    給伊，因戊○○表示在合作金庫有貸款，保證人是丙○。伊
    不知道2 人間關係，伊只知道戊○○去合作金庫借錢要丙○
    作保證人，結果在那邊和丙○會面後沒談幾句話就不歡而散
    ，錢也沒有借到。當時土地已經有設定700 萬的抵押，並且
    已經用了300 萬的額度，因戊○○要借100 萬給伊，必須要
    另外再簽寫借據，後來他們2 人見面他們就吵起來，後來就
    不歡而散，至於要蓋誰的章伊不清楚等語，尚無從認定當時
    戊○○之印章由丙○保管，進而由丙○盜用印章之事實。惟
    被告就此部分抗辯亦未再行舉證以實其說，此部分所辯自不
    可採。
  3.另上訴人戊○○及追加被告追加被告庚○○、己○○、乙○○抗辯丁○○僅給付定金新臺幣（下同）325,000 元，足見
    本件買賣契約不實等語。然查買賣契約於買受人與出賣人就
    標的物及價金合致即成立生效，是否交付乃契約成立後義務
    之履行，非買賣契約生效要件，縱契約當事人就價金是否交
    付有爭執，亦不影響買賣契約成立生效，則上訴人戊○○及
    追加被告此部分抗辯，亦屬無據。
  (二)有關上訴人丁○○是否得依前開買賣契約約定，請求被上訴
    人戊○○將如附圖所示編號甲、乙部分建物遷讓並交付與丁○○部分：
  1.依買賣契約書所示，買賣標的物為重測前力社段281 、282-
    2 地號土地及系爭建物，其中前開2 筆土地登記名義人為簡
    民，出賣人則記載為簡民及簡黃秀段即上訴人戊○○，參以
    系爭建物於最初納稅義務人登記為簡黃秀段以觀，足見於訂
    立買賣契約時，出賣人均認系爭建物為上訴人簡秀繐所有，
    否則不會將上訴人戊○○亦列為出賣人。
  2.又所謂附屬物係指從屬於主建築物，已具構造上獨立性，但
    在使用功能上，與主建築物作一體利用，而欠缺使用上之獨
    立性。附屬物為國內一般建築所常見，例如在房屋之外，利
    用房屋原有之牆壁，搭建1 間浴室或廚房，其既附屬於主建
    築物，自應歸屬主建築物所有權人所有。茲如附圖所示編號
    甲部分後方為廁所及編號乙部分為磚造蓋鐵皮廚房，業經原
    審勘驗屬實，有勘驗筆錄及附圖（見原審卷第54頁第56頁）
    可按，在使用功能上，與系爭建物作一體利用，而欠缺使用
    上之獨立性，依前揭說明，如附圖所示編號甲部分後方之廁
    所及編號乙部分之廚房自應歸屬主建築物所有權人所有。則
    上訴人依買賣契約請求上訴人戊○○將系爭建物及前開附屬
    建物遷讓，並交付上訴人，即屬有據。上訴人戊○○、追加
    被告庚○○、己○○、乙○○抗辯前開附屬建物為追加被告
    乙○○與其夫簡榮耀出錢興建，主張廚房和廁所為其所有，
    尚無足採。
  3.另追加被告乙○○抗辯系爭建物3 樓部分係乙○○與其夫結
    婚時，乙○○出錢建造惟其所有等語，並未舉證證明，且該
    3 樓部分均經由1 樓出入，為其所自承，與系爭建物屬一體
    構造，應屬系爭建物之一部分，追加被告前開辯解，亦無從
    採信。
  (三)有關上訴人丁○○是否得請求被上訴人戊○○、子○○、辛○○、庚○○、己○○、乙○○將如附圖所示編號丙部分建
    物拆除，並將占用430 、431 地號土地交付予上訴人丁○○
    部分：
  1.如附圖所示編號丙部分之未辦建物所有權第一次登記建物，
    係一老舊瓦房，此有照片可稽（見原審卷第4 頁之B） 。上
    訴人及追加被告陳稱該建物係簡民之父簡拐所建，為百年老
    屋，並無稅籍資料，上訴人戊○○及追加被告庚○○、己○○、乙○○抗辯該房屋係簡民之父簡拐所建，應堪採信。
  2.又上訴人戊○○及追加被告庚○○、己○○、乙○○於本院
    表示前開建物如附圖所示編號丙部分於簡拐生前由簡民使用
    ，其他各房均已遷出20年之久，所以將前開給簡榮耀等語（
    見本院卷第228 頁）。然查簡拐為簡民之父，簡拐死亡時，
    簡民尚存，豈有將房屋越過其子而將房屋贈與長孫之理？且
    此部分事實，亦為上訴人湯志逸所否認，而前開辯解上訴人
    戊○○及追加被告庚○○、己○○、乙○○並未再行舉證，
    其抗辯應不可採。
  3.為如附圖所示編號丙建物，於簡拐生前即由簡民使用，其他
    各房均已遷出20年之久，亦未見簡拐其他繼承人出面主張權
    利，足見於簡拐死亡後，前開建物即由簡民取得所有權益。
    而簡民於81年7 月13日與上訴人湯志逸約定應將前開建物拆
    除，有該買賣契約可按，而上訴人戊○○及追加被告為其繼
    承人於繼承時對於該義務亦一併繼承，則上訴人丁○○請求
    上訴人戊○○及追加被告將前開建物拆除，併將土地交付，
    自屬有據。
四、綜上所陳，上訴人丁○○依據上訴人戊○○、訴外人簡民訂
    定之買賣契約，本於買賣契約之法律關係，請求上訴人戊○○將如附圖所示編號甲部分建物及編號乙部分之建物，遷讓
    並交付予上訴人丁○○，及上訴人戊○○及追加被告將如附
    圖所示編號丙部分建物拆除將土地交付上訴人丁○○，為有
    理由，應予准許。原審雖以上訴人戊○○對於如附圖所示編
    號丙建物無事實上之處分權而駁回上訴人丁○○該部分請求
    。惟前開建物既為上訴人戊○○及追加被告因繼承被繼承人
    簡拐之遺產而取得所有權，且上訴人丁○○已依法追加全部
    公同共有人為當事人，是其上訴意旨就此部分指摘原判決不
    當，求予廢棄改判，為有理由，爰由本院將原判決此部分予
    以廢棄，並與追加被告部分改判如主文第2 項所示。至於原
    審判決上訴人戊○○敗訴部分，核無違誤，其上訴意旨指摘
    原判決不當，求予廢棄改判，為無理由，應駁回其上訴。
五、本件事證已臻明確，兩造其餘之攻擊防禦方法及所提之證據
    ，經審酌後認均無礙判決之結果，爰不予一一論述，附此敘
    明。
六、據上論結，本件上訴人丁○○上訴及追加之訴為有理由，上
    訴人戊○○上訴為無理由，爰依民事訴訟法弟436 條之1 第
    3 項、弟449 條第1 項、第450 條、第78條、第85條第2 項
    ，判決如主文。
中　　華　　民　　國　　96　　年　　7 　　月　　23　　日
                  民事第一庭    審判長法　官　徐美麗
                                      法  官  葉力旗
                                      法  官  邱玉汝
以上為正本，係照原本作成。
本判決不得上訴。
中　　華　　民　　國　　96　　年　　7 　　月　　24　　日
                                      書記官  魏慧夷
